【裁判字號】    88,上易,5698
【裁判日期】    890111
【裁判案由】    竊佔
【裁判全文】
臺灣高等法院刑事判決                  八十八年度上易字第五六九八號
    上  訴  人  臺灣臺北地方法院檢察署檢察官
    被      告  甲○
    選任辯護人  朱俊雄
                林春金
                蘇癸旨
右上訴人因被告竊佔案件，不服臺灣臺北地方法院八十八年度易字第二八五０號，中
華民國八十八年十一月二十二日第一審判決（起訴案號：臺灣臺北地方法院檢察署八
十八年度偵字第六四五九號）提起上訴，本院判決如左：
    主  文
上訴駁回。
    理  由
一、公訴意旨略以：被告甲○明知門牌號碼臺北市○○區○○街臨三七八之五號房屋
    及其四周所坐落臺北市○○區○○段四小段五六三、五六六、五六七地號部分土
    地之所有權人分別為臺北市、祭祀公業高同記、中華民國，現各由臺北市殯葬管
    理處、高萬鍾、財政部國有財產局管理，詎其意圖為自己不法之利益，先於民國
    七十二年間，未經上開所有權人及管理人之同意，在其所佔用坐落上開地號土地
    上之木製建築物（如複丈成果圖編號甲所示土地）四周搭建鐵絲網（如複丈成果
    圖編號乙所示面積），佔用面積計四百十三平方公尺（包括五六三地號七十五平
    方公尺、五六六地號九十一平方公尺、五六七地號二百四十七平方公尺）。嗣於
    七十八年間，並將上開木製建築物改為鐵皮屋，擅自在上開佔用之土地及鐵皮屋
    堆置雜物，而非法予以竊佔獲取利益，因認被告涉犯刑法第三百二十條第二項之
    竊佔罪嫌，應依同條第一項規定處斷等語。
二、公訴人認被告涉犯刑法第三百二十條第二項之竊佔罪嫌，係以被告於偵查中坦承
    其自七十二年間起，未經上開土地所有權人及管理人之同意，即使用坐落上開地
    號土地上之木造建築物及其周圍以鐵絲網圍繞之附連土地，並於七十八年間，將
    上開木造建築物改建為鐵皮屋等情不諱，核與證人王明德即臺北市殯葬管理處人
    員、湛維漢即祭祀公業高同記代理人、張智為即財政部國有財產局人員於偵查中
    之證述情節相符，並有履勘現場筆錄、照片、土地複丈成果圖、土地登記簿謄本
    、地籍圖謄本、土地現況勘查略圖等資料資為論據。
三、按案件時效已完成者，應諭知免訴之判決，並得不經言詞辯論為之，刑事訴訟法
    第三百零二條第二款、第三百零七條定有明文。次按刑法第三百二十條第二項之
    竊佔罪，法定最重本刑為五年以下有期徒刑，依刑法第八十條第一項第二款規定
    ，其追訴權時效為十年，又竊佔罪為即成犯，只要犯罪行為人本諸不法得利之意
    圖，對不動產為現實上之管領支配，犯罪即屬完成，往後行為人對該不動產所為
    之持續性支配管領，僅為犯罪狀態之繼續，而非犯罪行為之繼續，故其犯罪追訴
    權時效，亦應自竊佔行為完畢起算；如在他人竊佔土地完成後，始向其買受或收
    受，縱明知係因竊佔而得，仍予故買或收受，祇成立故買贓物或收受贓物罪，與
    收買動產之盜贓初無異致，不能謂其故買或收受行為，即為竊佔不動產；而於竊
    佔後，雖將原有建築物拆除另予改建，僅係竊佔狀態繼續中變更其使用之方法，
    不構成另一新竊佔罪，有關追訴權時效之起算，應以最初竊佔行為完成時為準，
    最高法院六十六年臺上字第三一一八號判例、八十一年度臺上字第二一九八號判
    決、七十四年度臺上字第三六三四號判決意旨參照。訊據被告就公訴人所指佔用
    上開地號土地一事固不否認，惟辯稱：伊前係臺北市公車處麟光新村站之站長，
    上開土地於七十二年以前原係陸軍總司令部後勤署管轄之國軍退員宿舍使用之廚
    房，於該營區部隊撤移拆除退員宿舍時，原擬一併拆除之，幾經伊以臺北市公車
    處麟光新村站站長之名義與後勤署協調，乃同意暫時撥交與該站使用迄今，伊於
    接管該廚房後，即以鐵絲網將周遭附連之土地圍住，以防第三人之出入，嗣因該
    建築物老舊，伊始於七十八年間，在原址重新加以修建，是臺北市公車處麟光新
    村站及伊接管使用該國軍退員宿舍廚房之時，均無竊佔之行為；至伊以鐵絲網圍
    住如複丈成果圖編號甲所示之土地使用，則已逾竊佔罪之追訴權時效等語。經查
    ：被告上開所辯，核與證人成應良、姜茂永、汪佛生於原審調查時之證述情節相
    符，而上開木製建築物原係陸軍總司令部後勤署臥龍山莊單身退員宿舍之廚房，
    於七十二年間該署退員宿舍拆除時原應一併拆除，嗣因臺北市公車處麟光新村站
    以業務需要為由，要求該署保留暫緩拆除一事，亦有前陸軍總司令部後勤署函、
    同意臺北市公車處要求保留使用原臥龍山莊退舍廚房一棟，軍方同意暫緩拆除之
    會勘紀錄及於七十二年七月十二日寄與麟光新村站站長甲○之信封等影本各一紙
    在卷可按，是被告上開所辯，應堪採信。綜上所述，被告占有使用上開二部分之
    土地，既早在七十二年間，且其使用如複丈成果圖編號乙所示之建築物，原係陸
    軍總司令部後勤署之退員宿舍廚房，則其占有使用該不動產及事後在原址改建之
    行為，均與竊佔行為無涉，而僅係竊佔狀態繼續中變更其使用之方法，不構成另
    一新竊佔罪，且與其佔有使用如複丈成果圖編號甲所示之土地部分，自檢察官於
    八十八年三月十日開始偵查之時，均早已逾十年之追訴權時效，則其追訴權時效
    期間既已完成。原審以被告所犯竊佔罪行，其追訴權時效均已完成，不經言詞辯
    論，而為被告免訴判決之諭知，依法並無不合，應予維持，檢察官上訴意旨，認
    被告竊佔行為之追訴權時效，已因被告於七十八年將原木製建築物改建為鐵皮屋
    ，而應自七十八年重新起算，據以陳詞指摘原判決不當，自無理由，應予駁回。
    惟因本案原審係屬諭知免訴之案件，爰不經言詞辯論，逕行判決。
據上論斷，應依刑事訴訟法第三百六十八條、第三百七十二條，判決如主文。
中    華    民    國    八十九    年      一        月        十一      日
                            臺灣高等法院刑事第一庭
                                審判長法  官  李  相  助
                                      法  官  王  振  興
                                      法  官  蔡  光  治
右正本證明與原本無異。
不得上訴。
                                      書記官  王  才  生
中    華    民    國    八十九    年      一        月        十四      日


司法院資訊處製作；財團法人民間司法改革基金會備份。
